【裁判字號】    96,易,3321
【裁判日期】    970718
【裁判案由】    詐欺
【裁判全文】
臺灣臺北地方法院刑事判決              96年度易字第3321號
公  訴  人  臺灣臺北地方法院檢察署檢察官
被      告  乙○○
                  （現另案於臺灣臺北監獄臺北分監執行中）
上列被告因詐欺案件，經檢察官提起公訴（96年度偵字第8884號
），被告於本院準備程序進行中，就被訴事實為有罪之陳述，經
本院告知簡式審判程序意旨，並聽取公訴人及被告之意見後，本
院合議庭裁定由受命法官獨任依簡式審判程序審理，並判決本院
判決如下：
    主  文
乙○○幫助意圖為自己不法之所有，以恐嚇使人將本人之物交付
，處有期徒刑肆月，如易科罰金，以新台幣壹仟元折算壹日；減
為有期徒刑貳月，如易科罰金，以新台幣壹仟元折算壹日。
    事  實
一、乙○○明知近年來臺灣社會盛行以虛設、借用或買賣人頭帳
    戶之方式，供詐騙集團作為詐欺他人交付財物等不法用途，
    亦知金融機構帳戶係個人理財之重要工具，關係個人財產、
    信用之表徵，應可預見他人向其收購金融機構帳戶之存摺、
    金融卡（提款卡）等，可能供詐騙他人錢財所用，竟仍基於
    縱若他人利用其所提供之帳戶持以恐嚇取財、詐欺取財亦不
    違反其本意之幫助犯罪意思，於民國九十五年十月二十三日
    至同年十一月七日期間之某日，在不詳地點，以不詳代價，
    將其向不知情女友陳金琳借得以陳金琳年籍資料所開立之兆
    豐國際商業銀行南台北分行（下簡稱兆豐銀行）新台幣活期
    儲蓄存款帳戶（陳金琳於九十五年十月十一日申設開立，戶
    名為陳金琳，帳號為00000000000號）之存摺、
    金融卡及密碼交付與真實姓名年籍不詳之成年男子，容任該
    不詳姓名年籍之成年男子及其同夥（真實年籍姓名均不詳）
    共組之犯罪集團使用其銀行帳戶以遂行犯罪，而不違背其本
    意，藉此幫助該犯罪集團成員達到其向他人恐嚇後詐取財物
    之目的。嗣該犯罪集團成員中之某姓名年籍不詳成年人，於
    九十五年十一月八日上午九時許，撥打電話予甲○○，對其
    威嚇稱：你兒子為他人背書，因債務人跳票所以抓你兒子，
    要匯款才肯將人放走，不然會對你兒子不利等語，致甲○○
    恐其子遭遇不測而心生畏懼，立即依該名成年人指示，在台
    北市○○路○段之新維郵局以現金匯款方式，匯款新台幣（
    下同）二萬五千元至陳金琳上開兆豐銀行帳戶內，另匯款一
    萬九千八百元至花蓮舊車站郵局杜元君帳戶內（此部分另由
    檢察官偵辦中），當日即由該成年男子及其同夥以自動提款
    機跨行提款手法全數領走該筆款項。嗣甲○○察覺有異而報
    警處理，將陳金琳前開帳戶列警示帳戶，方循線查獲乙○○
    。
二、案經臺北市政府警察局中正第二分局報請臺灣臺北地方法院
    檢察署檢察官偵查起訴。
    理  由
一、程序部分：本件被告乙○○所犯係死刑、無期徒刑或最輕本
    刑為三年以上有期徒刑以外之罪，亦非高等法院管轄第一審
    之案件，其於準備程序中就被訴事實為有罪之陳述，經本院
    告知簡式審判程序之旨，並聽取當事人（檢察官、被告）意
    見後，經本院合議庭依刑事訴訟法第二百七十三條之一第一
    項規定裁定由受命法官獨任進行簡式審判程序。
二、訊據被告於本院審理時對其於上揭時、地，將陳金琳所交付
    之兆豐銀行帳戶之存摺、提款卡及密碼資料交付給他人使用
    等事實均坦認不諱，核與證人陳金琳於警詢、偵訊中證述情
    節相符，且查：
    (一)證人甲○○於九十五年十一月八日上午九時許，接獲某姓
      名年籍不詳之成年人撥打電話，對之威嚇稱：你兒子為他
      人背書，因債務人跳票所以抓你兒子，要匯款才肯將人放
      走，不然會對你兒子不利等語，致證人甲○○心生畏懼而
      依該名成年人指示，匯款二萬五千元至陳金琳所有之兆豐
      銀行新台幣活期儲蓄存款帳戶（帳號為00000000
      000號）內，當日旋遭人以提款卡跨行提領之方式提領
      一空等情，業據證人甲○○於警詢時指述明確，並有郵政
      國內匯款單、台北市政府警察局大安分局受理各類案件紀
      錄表、受理刑事案件報案三聯單、臺北市政府警察局大安
      分局瑞安派出所受理詐騙帳戶通報警示簡便格式表、匯出
      匯款回條、陳金琳上開兆豐銀行帳戶之開戶資料、交易明
      細表附卷可稽。從而，依上開事證，足認被告所保管之陳
      金琳兆豐銀行帳戶確實供某真實年籍姓名不詳之成年人及
      其同夥作為向被害人甲○○恐嚇、詐騙後，取得贓款所用
      之工具，至屬灼然。
    (二)查金融機關存款帳戶，一般人極易申請取得，且個人之存
      款帳戶存簿，乃關係該帳戶之款項之存取，若非極為信任
      之親友因急迫情形有立即使用之必要之情形外，否則本可
      各自自行開立帳戶使用，自無須向他人借用或價購；個人
      之帳戶存簿，亦無任意交付予不認識之人之理；又電視媒
      體對於使用人頭帳戶行詐騙或恐嚇之事，已廣為宣傳，被
      告當時為一年逾二十五歲之成年人（被告係七十年一月十
      三日生），當有相當之智識程度與生活經驗，對此亦當認
      識甚明，卻猶將上開兆豐銀行帳戶之存摺、提款卡及密碼
      資料交付與真實姓名年籍不詳之成年人及其同夥使用，雖
      未見有何參與恐嚇、詐騙被害人甲○○之行為、或於事後
      亦分得款項之積極證據，而無從認屬本件恐嚇取財行為之
      共同正犯，然其將應屬個人使用之帳戶提供予他人使用，
      即或本身因而涉案、面臨刑事追訴與處罰，仍無法或不願
      說明其提供予他人使用之原由及與該他人之關係，此即彰
      顯其幫助該他人為包含恐嚇取財在內等財產犯罪之不確定
      故意。而嗣後該受被告提供使用帳戶之人，果與其他同夥
      利用以之為向被害人甲○○恐嚇取財之匯款帳戶使用，被
      告應負幫助他人為恐嚇取財之刑責甚明。
三、按幫助犯之成立，主觀上行為人須有幫助故意，客觀上須有
    幫助行為，意即需對於犯罪與正犯有共同之認識，而以幫助
    之意思，對於正犯資以助力，而未參與實施犯罪之行為者而
    言。查被告將其所保管之陳金琳申設之兆豐銀行帳戶之存摺
    、提款卡及密碼資料提供予真實姓名不詳之成年男子及其同
    夥使用，以便利渠等收取恐嚇所得贓款，其所為顯屬刑法恐
    嚇取財罪構成要件以外之行為，是核被告所為，係犯刑法第
    三十條第一項、第三百四十六條第一項恐嚇取財罪之幫助犯
    。又被告係幫助他人犯罪，為從犯，併依刑法第三十條第二
    項規定，按正犯之刑減輕之。雖公訴人認係犯幫助詐欺取財
    罪嫌，然按刑法第三百四十六第一項之恐嚇取財罪，與同法
    第三百三十九條第一項之詐欺取財罪，二者之區別，在於前
    者係施用使人心生畏怖之恐嚇手段，致被害人心生畏懼，明
    知不應交付財物而交付，後者則係施用詐術手段，使人陷於
    錯誤，誤信為應交付財物而交付，惟上開之恐嚇手段，常以
    虛假之事實為內容，故有時亦不免含有詐欺之性質，倘含有
    詐欺性之恐嚇取財行為，足使人心生畏懼時，自應僅論以高
    度之恐嚇取財罪，殊無再適用詐欺取財罪之餘地（最高法院
    八十四年度台上字第一九九三號判決意旨參照），準此，該
    不詳真實年籍、姓名之成年男子及其同夥，以編造之惡害事
    實恐嚇被害人甲○○之方式，使之心生畏懼而依言匯付款項
    至被告所提供之上開帳戶內，核其此部分所為自屬恐嚇取財
    之幫助犯，檢察官此部分尚有誤會，然基本社會事實尚屬同
    一，且經本院當庭依職權變更後，依刑事訴訟法第九十五條
    踐行告知程序，自得變更起訴法條，附此說明。爰審酌被告
    身為智慮健全之成年人，明知近年來國內多有詐欺集團犯案
    ，均係借用人頭帳戶以作為收受不法所得款項之手段，猶提
    供自身銀行帳戶供他人充為犯罪收贓之用，不僅助長詐欺等
    財產犯罪於社會上充斥橫行，且因有「人頭戶」包藏掩飾致
    而查緝困難之故，主犯成員遂有恃無恐，行徑乃更加囂張、
    狂放，直視法律為無物、若敝屣馴致台灣漸成各種財產犯罪
    集團之樂園，如入無人之境，是見被告犯行所生之危害極鉅
    ，暨其犯後初否認犯罪，迄至本院最後審理時方坦認犯行之
    態度等一切情狀，量處如主文所示之刑，並諭知易科罰金之
    折算標準。又被告前揭犯罪係於九十六年四月二十四日前所
    犯，符合中華民國九十六年罪犯減刑條例第二條第一項第三
    款之減刑要件，爰依該條例予以減刑二分之一，併諭知易科
    罰金之折算標準。
四、據上論斷，應依刑事訴訟法第二百七十三條之一第一項、第
    二百九十九條第一項前段、第三百條，刑法第三十條第一項
    、第二項、第三百四十六條第一項、第四十一條第一項前段
    ，刑法施行法第一條之一第一項、第二項前段，中華民國九
    十六年罪犯減刑條例第二條第一項第三款、第七條、第九條
    ，判決如主文。
本案經檢察官郭麗娟到庭執行職務。
中    華    民    國    97    年    7     月    18    日
                  刑事第五庭    法  官  何俏美
上正本證明與原本無異。
如不服本判決，應於判決送達後10日內向本院提出上訴狀（應抄
附繕本）。告訴人或被害人如對於本判決不服者，應具備理由請
求檢察官上訴，其上訴期間之計算係以檢察官收受判決正本之日
期為準。
                                書記官  林曉郁
中    華    民    國    97    年    7     月    18    日
附錄法條：
中華民國刑法第346條
（單純恐嚇罪）
意圖為自己或第三人不法之所有，以恐嚇使人將本人或第三人之
物交付者，處6月以上5年以下有期徒刑，得併科1千元以下罰金
。
以前項方法得財產上不法之利益，或使第三人得之者，亦同。
前二項之未遂犯罰之。


司法院資訊處製作；財團法人民間司法改革基金會備份。
